【裁判字號】    95,簡上,423
【裁判日期】    950620
【裁判案由】    詐欺
【裁判全文】
臺灣高雄地方法院刑事判決             95年度簡上字第423號
上  訴  人  丙○○
即  被  告
上列上訴人因詐欺案件不服本院95年度簡字第1289號中華民國95
年3 月31日第一審判決（聲請簡易判決處刑案號：95年度偵字第
5920號、移送併案案號：95年度偵字第8359號），提起上訴，本
院管轄之第二審合議庭判決如下：
    主  文
原判決撤銷。
丙○○幫助共同連續意圖為自己不法之所有，以詐術使人將本人
之物交付，處有期徒刑肆月，如易科罰金，以參佰元折算壹日。
緩刑貳年。
    事  實
一、丙○○明知提供金融帳戶存簿、提款卡等物予陌生人士使用
    ，有可能為犯罪集團所利用，用以欺騙不知情之社會大眾，
    並掩飾其重大犯罪所得之財物或利益，僅因缺錢花用，於見
    報紙中刊登租用帳戶之分類廣告後，竟基於幫助詐欺之犯意
    ，將其在高雄左營南站郵局所開立之00000000000000000 號
    之帳戶之存摺、金融卡及密碼，於民國94年10月3 日，在高
    雄左營翠峰郵局，以新臺幣（下同）7,000 元之代價，出租
    予真實姓名年籍均不詳之成年男子，而容任該成年男子所屬
    之不法集團使用其帳戶，以遂行不法之事。嗣犯罪集團取得
    上開帳戶存簿及提款卡後，即由該犯罪集團成員真實姓名年
    籍均不詳之男子與犯罪集團成員基於共同詐欺之概括犯意聯
    絡，連續先於94年10月11日上午某時，以電話向徐常慶佯稱
    中獎，致徐常慶陷於錯誤不疑有他，於同日前往彰化縣彰化
    市○○路上之中央路郵局，以轉帳與匯款之方式，合計匯款
    6 萬元至上開丙○○之郵局帳戶；復於94年10月12日中午12
    時許，以電話向甲○○佯稱中獎，致甲○○陷於錯誤不疑有
    他，於同日下午1 時34分許，前往台中縣沙鹿鎮○○路341
    號沙鹿郵局匯款3 萬元，至上開丙○○之郵局帳戶，嗣因徐
    常慶、甲○○發覺有異而報警處理，經警循線追查始得知上
    情。
二、案經高雄市政府警察局左營分局報請臺灣高雄地方法院檢察
    署檢察官偵查後聲請簡易判決處刑暨移送併案審理。
    理  由
甲、程序方面：
    按被告以外之人於審判外之言詞或書面陳述，除法律有規定
    者外，不得作為證據，刑事訴訟法第159 條第1 項定有明文
    。證人徐常慶、甲○○於警詢中所為陳述，依上揭法條規定
    ，原則上亦無證據能力。然被告以外之人於審判外之陳述，
    雖不符前四條之規定，而經當事人於審判程序同意作為證據
    ，法院審酌該言詞陳述或書面陳述作成時之情況，認為適當
    者，亦得為證據。當事人、代理人或辯護人於法院調查證據
    時，知有第159 條第1 項不得為證據之情形，而未於言詞辯
    論終結前聲明異議者，視為有前項之同意，刑事訴訟法第15
    9 條之5 第1 項、第2 項亦定有明文。本件被告於準備程序
    本院訊問時對證據能力亦不爭執，且至言詞辯論終結前，就
    上開證人於警詢中所為陳述之證據能力亦未聲明異議。再前
    開證人徐常慶、甲○○於警詢中之陳述，亦未有何非法取證
    之情形，是本件認為容許渠等陳述之證據能力，並無不當，
    應依刑事訴訟法第15 9條之5 之規定，認前開二位證人於警
    詢中之證述具有證據能力。
乙、實體方面：
一、訊據被告丙○○固坦承將上開帳戶之存摺、提款卡及密碼出
    租予姓名、年籍均不詳之成年男子使用之事實，惟矢口否認
    有何幫助詐欺之犯意，辯稱：伊不知道他們會拿伊的帳戶去
    作犯法的事情，該成年男子告訴伊說要作股票用的，伊很窮
    困，對這些不是很了解等語。經查：
  (一)高雄左營南站郵局00000000000000000 號存款帳戶確係被告
    於85年11月8 日所設立，此經被告自承不諱且有該郵局查詢
    客戶基本資料表在卷可查，自為真實。
  (二)前開年籍不詳成年男子取得被告上開帳戶之存摺、提款卡、
    密碼後，該成年男子所屬之詐騙集團即利用電話，於上開前
    開時間，分別向被害人徐常慶、甲○○佯稱中獎，致被害人
    徐常慶、甲○○誤信為真，而受騙依指示分別匯款6 萬元、
    3 萬元至被告上開郵局帳戶內，並遭詐騙集團提領等情，亦
    據被害人徐常慶、甲○○於警詢中分別指述甚詳，並有自動
    櫃員機儲戶交易明細表、郵政國內匯款執據查詢帳戶最近交
    易資料單、各1 紙附卷可稽，足認該年籍不詳之成年男子所
    屬詐騙集團，將所取得之被告上開帳戶作為渠等詐騙被害人
    匯入款項之匯款帳戶甚明。
  (三)按金融帳戶為個人理財之工具，申請開設金融帳戶並無任何
    特殊之限制，一般民眾只須提出身分證、印章皆能自由申請
    開戶，並得同時在不同金融機構申請多數存款帳戶使用，此
    乃眾所週知之事實，且依一般人之社會生活經驗，倘係合法
    收入，本可自行向金融機構開戶使用，而無蒐集他人帳戶之
    必要，苟見他人不自行申請開立帳戶而蒐集不特定人之帳戶
    使用，衡情應可知悉被蒐集之帳戶係被利用為與財產有關之
    犯罪工具。況金融機構之存款帳戶，事關存戶個人財產權益
    之保障，其專屬性、私密性甚高，除非本人或與本人具有密
    切關係之人，難認有何理由可自由流通使用該存摺，一般人
    亦均有應妥為保管存摺，以防止被人冒用之認識，縱有特殊
    情況偶有將存摺交付他人之需，亦必深入瞭解其用途後再行
    提供使用，此乃吾人之日常生活經驗與一般事理；且存摺為
    關係個人財產、身分之物品，果淪於不明人士手中，極易被
    利用為與財產有關之犯罪工具；而與他人身分上不具密切關
    係之人，竟願以不相當之對價，徵求他人提供帳戶以為使用
    ，此等行為客觀上已屬可疑，其顯係供為謀非正當資金進出
    之用，而隱瞞其流程及行為人身份曝光之不法意圖應可預見
    。如此之社會現實，要屬一般人本於日常生活經驗即可體察
    ，被告行為時已年45歲，係有社會生活經驗之成年人，於本
    院應訊時，依其陳述、表達、反應等情況判斷，智力又無低
    於一般常人之情形，對於上開事理殊無不知之理。縱被告係
    經濟貧困，然近來利用人頭帳戶作為出入帳戶，而向不特定
    民眾詐取金錢之犯罪案件層出不窮，且經媒體廣為披載之情
    況頻繁，而本件被告既係因報紙分類廣告之媒介，始出租帳
    戶與前開年籍不詳之成年男子，顯見被告平日亦多有閱讀報
    紙等媒體之舉，則其對於上開媒體所披露詐欺集團利用人頭
    帳戶向不特定民眾詐取金錢等新聞，當無不知之理，且此為
    日常生活中極易得知之訊息，實與被告之經濟情況無關，是
    被告未詳查該年籍不詳成年男子欲租借帳戶用途為何，即貿
    然將此等重要且專屬個人之物出租予不熟識之該成年男子使
    用，顯與吾人之日常生活經驗有悖。另參諸現今金融市場開
    放，競爭激烈之社會現實，於金融機構開設帳戶極其容易，
    果該成年男子真有使用金融帳戶之必要，大可自己向各該金
    融機構申請開立帳戶，何庸另行支出7,000 元代價而使用他
    人所申請之帳戶！然被告竟仍將上開郵局帳戶之存摺、提款
    卡及密碼等物提供予前揭犯罪集團使用，被告固不知該犯罪
    集團將用以作何犯罪用途，然對於該犯罪集團將利用其所交
    付之帳戶，用於犯罪之使用，顯屬可以預見其發生，且並不
    違背其本意，足見被告應有幫助該犯罪集團利用上開帳戶作
    為詐欺取財不法使用之不確定故意存在，要屬無疑。被告前
    揭所辯，無非事後卸責之詞，不足採信。
  (四)依被害人徐常慶、甲○○於警詢時之指訴，並未述及其於被
    詐欺之過程中曾與被告有何接觸，參諸一般借用他人帳戶之
    手法均係藉此躲避警方查證，是如被告與該詐欺集團有犯意
    聯絡而為其成員，當不致提供自己之帳戶而留下供警方循線
    追查幕後主謀之罪證，此外，復無其他積極證據足資證明被
    告與實施詐騙之人間有何犯意聯絡及行為分擔，自應認被告
    提供帳戶之行為性質上僅係接近詐欺取財構成要件以外之協
    助行為。
  (五)綜上，被告辯稱其主觀上並無幫助詐騙他人財物之認知云云
    ，尚難採信。其確有本於縱然幫助他人實施詐欺犯行亦無違
    背其本意之不確定故意，而協助他人實施詐欺取財行為之幫
    助詐欺取財犯行，自堪認定。
二、按前開真實姓名、年籍均不詳之成年男子所屬詐欺集團所為
    上揭詐欺取財犯行，係共同連續犯刑法第339 條第1 項之詐
    欺取財罪。被告基於幫助該不詳姓名成年男子向他人詐欺取
    財之不確定故意，將前述帳戶提供予該不詳姓名成年男子所
    屬詐欺集團供作詐財之用，核其所為，係犯刑法第30條第1
    項、第339 條第1 項之幫助詐欺取財罪。被告幫助該不詳姓
    名成年男子所屬詐欺集團犯上開詐欺罪，為從犯，茲衡諸其
    犯罪情節，依刑法第30條第2 項按正犯之刑減輕之。又被告
    以一次幫助行為幫助他人連續犯罪，且原審亦就檢察官併案
    審理之被告幫助詐欺集團對甲○○所為之詐欺取財犯行一併
    審理，然漏未於主文就併案部分為相對應之諭知，尚有未洽
    ，上訴人即被告上訴意旨指摘原判決不當，雖無理由，然亦
    應由本院將原判決撤銷改判。又檢察官移請併案審理之臺灣
    高雄地方法院檢察署95年度偵字第8359號被告同一幫助行為
    幫助他人對於甲○○為詐欺犯行之犯罪事實，與業經起訴部
    分為單純一罪，本院自得併予審究，附此敘明。爰審酌被告
    係因缺錢花用，始貪圖出賣帳戶之報酬而違犯上開犯行，犯
    罪之動機、目的單純；惟其為圖小利，竟枉顧出賣個人帳戶
    予陌生人可能淪為犯罪集團或個人犯罪之工具，助長財產犯
    罪者遂行其詐欺取財之目的，同時使詐欺取財者得以隱匿真
    實身分，增加查緝詐欺集團之困難，助長犯罪氣焰，危害社
    會治安，致生危害非微；參以被告出賣帳戶之數量，被害人
    二人遭詐欺匯款之金額計9 萬元，被告因而獲取之報酬為7
    千元，所得利益非鉅及犯後坦承部份犯罪事實經過等一切情
    狀，量處如主文所示之刑，並諭知易科罰金之折算標準，以
    示懲儆。又被告前未曾受有期徒刑以上刑之宣告，因一時失
    慮，偶罹刑典，經此刑之宣告後，應知警惕而無再犯之虞，
    本院因認暫不執行其刑為當，予以宣告緩刑2 年，用啟自新
    。
據上論斷，應依刑事訴訟法第455 條之1 第1 項、第3 項、第36
9 條第1 項前段、第364 條、第299 條第1 項前段，刑法339 條
第1 項、第30條、第56條、第28條、第41條第1 項前段、第74條
第1 款，罰金罰鍰提高標準條例第1 條前段、第2 條，判決如主
文。
本案經檢察官乙○○到庭執行職務。
中    華    民    國    95    年    6     月    20    日
              刑事第十一庭   審判長  法  官  何秀燕
                                     法  官  楊智守
                                     法  官  林揚奇
以上正本證明與原本無異。
不得上訴。
中    華    民    國    95    年    6     月    20    日
                                     書記官  于耀文
附錄本案論罪科刑法條全文：
刑法第339條第1項：
意圖為自己或他人不法之所有，以詐術使人將本人或第三人之物
交付者，處五年以下有期徒刑、拘役或科或併科一千元以下罰金
。


司法院資訊處製作；財團法人民間司法改革基金會備份。
